【裁判字號】    91,易,2580
【裁判日期】    920428
【裁判案由】    詐欺
【裁判全文】
臺灣臺中地方法院刑事判決                        九十一年度易字第二五八○號
    公  訴  人  臺灣臺中地方法院檢察署檢察官
    被      告  甲○○
右列被告因詐欺案件，經檢察官提起公訴（九十一年度偵字第八二二九號），本院判
決如左：
    主  文
甲○○幫助意圖為自己不法之所有，以詐術使人將本人之物交付，處有期徒刑陸月，
如易科罰金，以佰元折算壹日。
    事  實
一、甲○○可預見一般人購買他人金融帳戶使用常與財產犯罪密切相關，且取得他人
    存摺之目的在於收取贓款及掩飾犯行不易遭人追查，又對於提供帳戶雖無引發他
    人萌生犯罪之確信，但仍以縱若有人持以犯罪亦無違反其本意之幫助犯意，於民
    國九十年十月十一日，在臺中市○○街郵局，以自己名義申請局號為00000
    00號，帳號為0000000號之帳戶，並於不詳時、地將該帳戶存摺及提款
    卡提供予某詐騙集團，以此方式幫助他人犯罪。適有乙○○於九十年十一月十四
    日，在臺中市○○街一二三號四樓接獲署名為「弘展旅行社」之信件，內有「香
    港亞太觀光協會」海報及抽獎單各一紙，表示乙○○對中二獎，可得獎金新臺幣
    （下同）九十九萬元，乙○○即以前開海報上之0000000000號電話與
    「香港亞太觀光協會」聯絡；接聽電話者自稱「董志男」，為「亞太觀光協會」
    之財務部主任，並於電話中向乙○○佯稱要先繳交會員入會費及稅金，方可領取
    獎金云云。乙○○因而陷於錯誤，分別於九十年十一月十五日下午二時許及同日
    晚間七時三十三分許，各匯款七萬八千五百元及五萬元至「董志男」指定之上開
    甲○○帳戶，惟匯入之金錢旋即遭人提領；乙○○再以電話聯絡「亞太觀光協會
    」，該會另一名自稱「汪主任」者竟推稱要等活動結束才會退款予乙○○，乙○
    ○始知受騙而報警處理。嗣經警依上開帳戶資料，循線查獲甲○○。
二、案經臺中市警察局第一分局報請臺灣臺中地方法院檢察署檢察官偵查起訴。
    理  由
一、訊據被告甲○○矢口否認上開犯行，辯稱：伊住在朋友「陳玉龍」家中，存摺、
    提款卡放在該處遺失，伊沒有賣上開帳戶給他人，也沒有詐騙他人錢財云云。惟
    查：
  (一)被告於偵查中辯稱：伊帳戶曾給洗車廠老闆，他說領薪資要知道匯款帳號云云（
    參見臺灣臺中地方法院檢察署偵查卷宗第七十三頁），又本院調查時辯稱：伊有
    使用帳戶一次，伊去做臨時工有存入一筆錢，金額大約四、五千元，伊申請帳戶
    目的係因怕身上帶太錢不方便云云（參見本院刑事卷宗九十二年三月十七日調查
    筆錄第三、四頁），又於本院審理時稱：辦好沒多久有使用一次，存了一、二千
    元，後來就沒再使用過云云（參見本院刑事卷宗九十二年四月十四日審理筆錄第
    七頁）。被告對申請上開帳戶之用途及存入金額，前後供述不一，其申辦上開帳
    戶存摺及提款卡之目的，即非無疑。
  (二)被告於偵查中先供稱：伊將郵局存簿、提款卡帶出去領錢時不見了云云（參見臺
    灣臺中地方法院檢察署偵查卷宗第四十七頁），又供稱：伊將郵局存簿、提款卡
    放在洗車廠宿舍云云（參見臺灣臺中地方法院檢察署偵查卷宗第五十頁），復改
    稱：伊將郵局帳戶存摺及提款卡都放在柳川東街友人家，這些東西去年八月不見
    云云（參見臺灣臺中地方法院檢察署偵查卷宗第七十三頁），再於本院調查時辯
    稱：伊住在柳川東路朋友家時，郵局存摺及提款卡在朋友家不見了云云（參見本
    院刑事卷宗九十二年三月十七日調查筆錄第二、三頁），被告對於上開存摺及提
    款卡放置及遺失地點，前後供述不一，且被告係在九十年十月十一日辦理上開帳
    戶之開戶手續，此有郵政儲金匯業局一年六月七日管九一字第五○六○一○六九
    一號函附之客戶歷史交易清單一份在卷可稽，怎會在九十年八月份即遺失上開存
    摺及提款卡，是被告前揭置辯係遺失云云，實難採信。
  (三)被告於偵查中供稱：提款卡在九十一年一月中旬脫離持有云云（參見臺灣臺中地
    方法院檢察署偵查卷宗第五十頁），又於本院調查時辯稱：伊存摺在申請後二、
    三個禮拜就找不到，因「陳玉龍」有幫伊整理房間，東西有移動，伊才找不到存
    摺、提款卡，伊於申請後約三個禮拜發現存摺、提款卡其實還在伊房間內，再隔
    三、四個月，伊又發現存摺遺失，這次就沒找回來了，在第二次遺失前，存摺都
    放在房間內云云（參見本院刑事卷宗九十二年四月三日調查筆錄第一、二頁）。
    然被告上開帳戶於九十年十月十一日辦理開戶，被害人乙○○於同年十一月十五
    日下午二時許及同日晚間七時三十三分許，各匯款七萬八千五百元及五萬元至「
    董志男」指定之上開甲○○帳戶，有上開客戶歷史交易清單在卷可稽，足見被告
    辯稱存摺及提款卡係在九十一年一月中旬遺失云云，亦非可採。
  (四)被告對檢察官訊問詐騙集團若不知提款卡密碼，怎能提領帳戶內金錢時，先是沈
    默不答（參見臺灣臺中地方法院檢察署偵查卷宗第四十九、五十頁），在下次之
    偵查庭時方辯稱：伊將提款卡密碼寫在貼於提款卡上之便條紙上云云（參見臺灣
    臺中地方法院檢察署偵查卷宗第七十三頁），被告若真係將密碼寫在便條紙貼於
    提款卡上，為何不立即向檢察官表明，反沈默以對，直到下次開庭時才提出前揭
    置辯，且依常情實無將密碼明顯地寫在便條紙貼於提款卡上之理，若真如此，一
    旦提款卡遺失，帳戶內存款豈不被盜領一空；再者，詐欺集團不會以遺失之帳戶
    來做為詐騙被害人之出入帳戶，因一旦遺失者至金融機構辦理掛失止付，詐欺集
    團將無法提領詐得金額，豈非白忙一場，且詐欺集團若未得原帳戶所有人同意而
    加以使用，則詐得金額亦有可能被原帳戶所有人提領一空，是被告前揭置辯要難
    採信，被告應係將上開帳戶賣予詐欺集團，並告知提款卡密碼，方合情理。
  (五)又被告所有之上開帳戶被詐欺集團用來做為犯詐欺取財罪之出入帳戶，及被害人
    乙○○陷於錯誤而將七萬八千五百元和五萬元分別轉匯至被告前開帳戶等情，業
    據被害人乙○○於警詢及偵查中指述綦詳，並有被害人匯入被告帳戶之匯款執據
    及被害人存摺之提款記錄各一紙在卷可稽，足見被告所有之上開帳戶確為該詐欺
    集團用來掩飾詐欺犯罪之出入帳戶。被告所有之上開帳戶存摺、提款卡既非遺失
    ，已如前述，若非被告提供予該詐欺集團使用，上開帳戶怎會成為詐財款項之出
    入帳戶？益徵被告確有幫助詐欺之犯行。
  (六)按刑法上之故意，可分為直接故意與不確定故意（間接故意），所謂「不確定故
    意」，係指行為人對於構成犯罪之事實，預見其發生而其發生並不違背其本意者
    ，刑法第十三條第二項定有明文；且衡諸常情，一般國人向金融機構開設帳戶，
    並無任何法令限制，若係正當用途，大可光明正大，自行申請供己使用，何必向
    他人收購？再者，帳戶之用途係用來存提款項，而存摺、印章、提款卡、國民身
    分證等均係個人重要之物件，並具有一定金融交易目的及識別意義，一旦有人收
    購他人帳戶及上開物品供做不明使用，依一般認知，必是隱身幕後之使用人欲利
    用人頭帳戶掩飾犯行免於遭人追查，自極易於令人有與不法犯罪之目的相關之合
    理懷疑。被告為年滿二十五歲具一般社會智識經驗之成年人，自應知詐欺集團利
    用上開帳戶作犯罪之用，是其對於他人利用上開存摺、提款卡及密碼作為犯詐欺
    罪之出入帳戶等情，能預見其發生且其發生不違背其本意，其有幫助該詐欺集團
    利用上開帳戶犯共同詐欺罪之不確定故意，允無疑義。本案事證明確，被告犯行
    洵堪認定，應依法論科。
二、被告甲○○基於幫助詐欺之不確定故意，提供上開郵局存摺、提款卡予該詐欺集
    團，作為匯款專戶，助該集團成員取得詐欺被害人乙○○款項之行為，核其所為
    ，係犯刑法第三十條第一項、第三百三十九條第一項共同詐欺取財罪之幫助犯。
    詐欺集團「香港亞太觀光協會」內之「董志男」及「汪主任」就詐欺取財犯行，
    有犯意聯絡及行為分擔，為共同正犯，惟幫助犯係從犯，從屬正犯而成立，刑法
    上既無「共同幫助」之情，當亦無「幫助共同」之可言（司法院廳刑一字第一
    一○四號函亦同此見解），是本案被告幫助他人犯共同詐欺取財罪，為從犯，爰
    依刑法第三十條第二項減輕其刑。爰審酌被告因一時未予深慮致犯此罪行，嚴重
    擾亂金融交易秩序及阻礙國家偵查追緝之行使，暨其智識、犯罪目的、手段，犯
    後未見悔意，態度欠佳等一切情狀，量處如主文所示之刑，並諭知易科罰金之折
    算標準，以示懲儆。
據上論斷，應依刑事訴訟法第二百九十九條第一項前段，刑法第三十條第二項、第三
百三十九條第一項、第四十一條第一項前段，罰金罰鍰提高標準條例第一條前段、第
二條，判決如主文。
本案經檢察官黃惠玲到庭執行職務
中      華      民      國      九十二    年      四    月  二十八    日
                                臺灣臺中地方法院刑事第三庭
                                    審判長法  官  劉  錫  賢
                                          法  官  林  三  元
                                          法  官  黃  裕  仁
右正本證明與原本無異。
如不服本判決，應於送達後十日內向本院提出上訴狀（須附繕本），上訴於臺灣高等
法院臺中分院。
                                          書記官
中      華      民      國      九十二    年      四    月    二十八    日
附錄論罪科刑法條
刑法第三百三十九條第一項
意圖為自己或第三人不法之所有，以詐術使人將本人或第三人之物交付者，處五年以
下有期徒刑、拘役或科或併科一千元以下罰金。


司法院資訊處製作；財團法人民間司法改革基金會備份。
